臺灣高等法院臺中分院民事判決　九十一年度上易字第二七四號
　　　上　訴　人　乙○○
　　　訴訟代理人　丙○○
　　　被 上訴 人　甲○○
右當事人間損害賠償事件，上訴人對於中華民國九十一年六月十八日臺灣臺中地方法
院九十一年度訴字第五九一號第一審判決提起上訴，本院判決如左：
      主      文
原判決關於駁回上訴人後開第二項之訴部分暨除確定部分外訴訟費用之裁判均廢棄。
被上訴人應再給付上訴人新台幣四十一萬八千二百六十二元及自九十年三月二日起至
清償日止按年息百分之五計算之利息。
第一審（除確定部分外）及第二審訴訟費用由被上訴人負擔。
      事實及理由
一、本件上訴人起訴主張：被上訴人於民國（下同）八十九年七月七日下午五時五十
    分許，駕駛車號Ｒ七—二七一八號自用小客車，未注意車前狀況及隨時採取必要
    之安全措施，且超速行駛，不慎撞及上訴人之子薛平章，致薛平章送醫後不治死
    亡，案經原審法院刑事庭以八十九年度交易字第六九號判處被上訴人有期徒刑八
    月確定，爰基於侵權行為之法律關係，求為命被上訴人應賠償上訴人二百零九萬
    一千三百一十元及法定遲延利息之判決。被上訴人則以：薛平章騎機車穿越幹線
    道未盡注意，亦為肇事原因之一，故死者就此車禍之發生亦應負過失責任，且上
    訴人請求之慰撫金過高等語，資為抗辯。
二、原審判命被上訴人給付上訴人五萬四千七百八十六元及法定遲延利息，駁回上訴
    人其餘部分之請求，上訴人就其敗訴部分，其中駁回四十一萬八千二百元及法定
    遲延利息部分不服，提起上訴，聲明求為判決如主文。被上訴人則求為上訴駁回
    。（被上訴人就其敗訴部分未聲明不服，上訴人僅就駁回四十一萬八千二百元及
    法定遲延利息部分上訴，是原審就駁回上訴人在第一審之請求其中一百六十七萬
    三千零四十八元及法定遲延利息部分之判決亦已確定）
三、本件上訴人主張：被上訴人於八十九年七月七日下午五時五十分許，駕駛車號Ｒ
    七—二七一八號自用小客車，沿台中縣梧棲鎮○○路，由南往北方向行駛，行經
    中華路與永寧農路口時，本應注意車前狀況，隨時採取必要之安全措施，而依當
    時情形又無不能注意之情事，竟疏於注意，而於通過該閃黃燈路口時，不但未減
    速慢行，仍以時速七十公里之速度加速行駛，迨見由薛平章所騎乘欲由東往西通
    過該路口之ＳＯＶ─一一一號機車，乃閃避不及而撞上，致薛平章顱內出血，經
    送醫後於八十九年七月八日不治死亡，刑事部份被上訴人因過失致人於死，經原
    審法院判處有期徒刑八月確定之事實，業據上訴人提出起訴書影本一份為證，並
    有該院八十九年度交易字第六九號刑事判決可稽，且為被上訴人所不爭執，自堪
    信為真實。
四、按行車速度，依標誌之規定（該路段速限時速六十公里），且車輛行駛時，駕駛
    人應注意車前狀況，並隨時採取必要之安全措施，道路交通安全規則第九十三條
    第一項第一款、第九十四條第三項分別定有明文。本件被上訴人駕駛自用小客車
    ，本應注意遵守上開規定，並無不能注意之情事，詎其竟疏未注意，因而肇事，
    固有過失。惟按車輛在超過四車道之道路行駛時，應依道路交通標誌、標線、號
    誌之指示行駛；復按車輛行駛時，駕駛人應注意車前狀況，並隨時採取必要之安
    全措施，道路交通安全規則第九十八條、第九十四條第三項亦分別定有明文。本
    件被害人薛平章騎乘機車行經上開肇事地點時，即應注意遵守上開規定，且依當
    時之狀況又非不能注意，竟冒然穿越幹線道，致被上訴人不及閃避而撞及死者，
    故死者就本件車禍之發生，顯亦與有過失。再者，台灣省台中縣區車輛行車事故
    鑑定委員會鑑定結果，亦認被上訴人駕駛自小客車行經閃光黃燈交岔路口附近未
    注意車前情況謹慎行駛且超速駕車，為本件車禍之肇事主因；死者駕駛輕機車穿
    越幹線道未盡注意，為肇事次因，亦經原審調閱上開刑事卷宗所附鑑定委員會鑑
    定意見書無訛。上訴人主張薛平章無過失云云，委無足採。本院斟酌本件肇事經
    過、台中縣警察局道路交通事故調查報告表繪製之事故現場圖示、現場照片、被
    上訴人係在遵行車道行駛、然超速且亦未注意車前狀況行駛，薛平章冒然穿越幹
    線道等情狀，認被上訴人之過失責任為百分八十，而死者之過失責任為百分二十
    。
五、按因故意或過失，不法侵害他人之權利者，負損害賠償責任，民法第一百八十四
    條第一項前段定有明文。本件薛平章係因本件車禍而死亡，被上訴人上開過失行
    為與薛平章之死亡具有相當因果關係，上訴人為薛平章之母，就其損害請求被上
    訴人負損害賠償責任，洵屬有據。至上訴人請求被上訴人賠償費用，是否應予准
    許，分述如次：
  (一)醫療費用部分：按不法侵害他人致死者，對於支出醫療費用之人，亦應負損害賠
    償責任，民法第一百九十二條第一項定有明文。上訴人主張其為死者支出醫療費
    用之自負額六千三百一十元，並提出沙鹿童綜合區域教學醫院醫療費用明細表及
    收據影本各一紙為證，且為被上訴人所自認，應予准許。
  (二)喪葬費部分：按不法侵害他人致死者，對於支出殯葬費之人，亦應負損害賠償責
    任，民法第一百九十二條第一項定有明文。上訴人主張其因薛平章死亡，支出喪
    葬費四十萬元，並提出喪葬費收據影本六紙為證，且為被上訴人所自認，應予准
    許。
  (三)扶養費部分：按被害人對於第三人負有法定扶養義務者，加害人對於該第三人亦
    應負損害賠償責任，民法第一百九十二條第二項定有明文。又直系血親相互間互
    負扶養義務，負扶養義務者有數人而其親等同一時，應各依其經濟能力分擔義務
    ，受扶養權利者為直系血親尊親屬時，其受扶養權利不以無謀生能力為必要，此
    分別為民法第一千一百十四條第一款、第一千一百十六條及第一千一百十七條所
    明定，惟仍受「不能維持生活」之限制（最高法院六十二年十月十六日六十二年
    度第二次民庭庭推總會決議意旨參照）。本件上訴人為薛平章之母，上訴人為十
    三年十月四日出生，薛平章死亡時（即八十九年七月八日），上訴人年七十五歲
    ，不能維持生活，得請求子女共同扶養，及上訴人尚有三名子女均已成年且現仍
    生存，其配偶早已死亡等情，有戶籍謄本附卷為證，復為兩造所不爭執，應認為
    真正。是上訴人得受薛平章及其他三名子女扶養，薛平章應負擔之扶養義務為四
    分之一。又依八十八年內政部統計之臺灣地區簡易生命表平均餘命表所示，七十
    五歲女性平均餘命為十．五七歲，故上訴人有十．五七年可受扶養，惟上訴人僅
    請求十年之扶養費，爰依九十年度綜合所得稅扶養親屬寬減額七十歲以上者每人
    每年十一萬一千元計算，再依年別單利百分之五複式單利霍夫曼係數表計算法計
    算，扣除中間利息，上訴人所得請求之扶養費為二十二萬九千七百二十二元（計
    算方式：111,000×8.00000000（十年之霍夫曼係數）÷4＝229,722，元以下四
    捨五入）。而上訴人僅請求扶養費十八萬五千元，被上訴人復不爭執，應予准許
    。
  (四)慰撫金部分：按不法侵害他人致死者，被害人之父、母、子、女及配偶，雖非財
    產上之損害，亦得請求賠償相當之金額，民法第一百九十四條定有明文。上訴人
    為薛平章之母，老年痛失愛子，其精神上遭受極大打擊及痛苦，不言可喻，上訴
    人請求賠償非財產上損害之慰撫金，自屬有據。查上訴人為家庭主婦並無工作，
    名下有土地二筆，而被上訴人國中畢業，係車床學徒，月薪約二萬多元，名下並
    無財產，經兩造陳明在卷，並有財政部台灣省中區國稅局歸戶財產查詢清單二份
    附卷可憑，本院斟酌上訴人老年痛失愛子所受之精神痛苦，及兩造之身分、地位
    、經濟能力等一切情狀，認上訴人請求一百五十萬元之慰撫金應為適當，故上訴
    人請求慰撫金一百五十萬元，被上訴人復不爭執，應予准許。
  (五)綜上所述，上訴人得請求賠償之金額為醫療費用六千三百一十元、喪葬費四十萬
    元、扶養費十八萬五千元、慰撫金一百五十萬元，共計二百零九萬一千三百一十
    元。惟按損害之發生或擴大，被害人與有過失者，法院得減輕賠償金額或免除之
    ，民法第二百十七條第一項定有明文。薛平章就本件車禍之發生應負百分之二十
    之過失責任，已如前述，依上開說明，應減輕被上訴人賠償金額百分之二十，則
    被上訴人應賠償上訴人一百六十七萬三千零四十八元（0000000×0.8＝0000000
    元）。
六、末按強制汽車責任保險法第三十條規定：「保險人依本條規定給付之保險金，視
    為加害人或被保險人損害賠償金額之一部，加害人或被保險人受賠償請求時，得
　　扣除之。」。本件車禍發生後，上訴人已獲強制汽車責任保險金一百二十萬元之
　　事實，已為上訴人所自認，並據上訴人提出強制汽車責任保險金匯款證明影本一
　　份為證，復為被上訴人所不爭執，自可信為真正。揆諸前開說明，上訴人所受領
　　之一百二十萬強制汽車責任保險金應視為加害人或被保險人損害賠償金額之一部
　　分，應自上訴人所請求之賠償範圍內扣除。故上訴人所得請求賠償之金額，為四
　　十七萬三千零四十八元。
七、從而，上訴人依侵權行為之法律關係，請求被上訴人給付四十七萬三千零四十八
    元，及自起訴狀繕本送達被上訴人之翌日即九十年三月二日起至清償日止，按年
    息百分之五計算之利息部分，為有理由，應予准許。原審僅判命被上訴人給付五
    萬四千七百八十六元，而駁回其餘四十一萬八千二百六十二元之請求，尚有未洽
    ，上訴意旨指摘原判決此部分不當，求予廢棄改判，為有理由，應由本院將原判
    決此部分廢棄改判如主文第二項所示。
據上論結：本件上訴為有理由，依民事訴訟法第四百五十條、第七十八條，判決如主
文。
中　　　華　　　民　　　國　　九十一　　年　　　九　　　月　　二十四　　日
~B1民事第三庭審判長法　官　陳照德
~B2　　　　　　　　法　官　蔡王金全
~B3　　　　　　　　法　官　曾謀貴
右為正本係照原本作成。
不得上訴。
~B　　　　　　　　書記官　林振甫
中　　　華　　　民　　　國　　九十一　　年　　　九　　　月　　二十五　　日
                                                                        Ｙ
